臺灣臺南地方法院刑事判決　　　　　　　 96年度訴字第625號
聲　請　人　臺灣臺南地方法院檢察署檢察官
被　　　告　丁○○
　　　　　　　　　　　號
選任辯護人　陳昭峰律師
上列被告因偽造文書案件，經檢察官請簡易判決處刑（九十六年
度偵字第八八七號），本院認為不宜，改依通常程序審理，判決
如下：
    主  文
丁○○無罪。
    理  由
一、聲請簡易判決處刑意旨略以：丁○○與乙○○原係夫妻關係
    （二人業於民國九十五年七月十三日離婚），詎丁○○為將
    乙○○借予其騎用之車號NZK-698號重型機車過戶於己，竟
    於乙○○不知情之情形下，於同年月十日上午，在乙○○位
    於臺南縣新市鄉豐榮五九之四號住處內，竊取乙○○所有之
    身份證、印章及車號NZK-698號機車行照（所涉竊盜罪嫌部
    分，未經告訴另為不起訴處分），並交由不知情之代辦人員
    持往嘉義區監理所麻豆監理站，於「汽（機）車過戶登記書
    」上之原車主欄上，偽簽乙○○之署名並盜用上開竊得之印
    章，藉以偽造完成新車主為丁○○、原車主為乙○○之「汽
    （機）車過戶登記書」，並持以申請辦理上開機車之車主變
    更手續，而足生損害於監理機關對於車籍管理之正確性及乙○○。嗣經乙○○於同年九月廿一日經保險公司通知續辦機
    車保險事宜時，始知上情。因認被告所為係犯刑法第二百十
    條、第二百十六條之行使偽造私文書罪及同法第二百十四條
    之使公務員登載不實等罪嫌。
二、按犯罪事實應依證據認定之，無證據不得推定其犯罪事實，
  　刑事訴訟法第一百五十四條定有明文。故事實之認定，應憑
    證據，如未能發現相當證據，或證據不足以證明，自不能以
    推測或擬制之方法，以為裁判基礎。而認定不利於被告之事
    實，須依積極證據，茍積極之證據不足為不利於被告事實之
    認定時，即應為有利於被告之認定，更不必有何有利之證據
    。且刑事訴訟上證明之資料，無論其為直接或間接證據，均
    須達於通常一般之人均不致有所懷疑，而得確信其為真實之
    程度，始得據為有罪之認定，若其關於被告是否犯罪之證明
    未能達此程度，而有合理懷疑之存在，致使無從形成有罪之
    確信，根據「罪證有疑，利於被告」之證據法則，即不得遽
    為不利被告之認定。最高法院分別著有三十年上字第八一六
    號及七十六年度台上字第四九八六號判例甚明。又檢察官就
    被告犯罪事實，應負舉證責任，並指出證明之方法。刑事訴
    訟法第一百六十一條第一項亦定有明文。因此被告並無自證
    無罪之義務，此乃無罪推定之原則。是以何項卷證資料有利
    於被告或不利於被告，應由擔任公訴角色之檢察官盡其舉證
    之義務，此乃上開法條規定公訴人於刑事訴訟程序進行中應
    盡之法定義務。故最高法院著有九十二年台上字第一二八號
    判例，闡明「刑事訴訟法第一百六十一條已於民國九十一年
    二月八日修正公布，其第一項規定：檢察官就被告犯罪事實
    ，應負舉證責任，並指出證明之方法。因此，檢察官對於起
    訴之犯罪事實，應負提出證據及說服之實質舉證責任。倘其
    所提出之證據，不足為被告有罪之積極證明，或其指出證明
    之方法，無從說服法院以形成被告有罪之心證，基於無罪推
    定之原則，自應為被告無罪判決之諭知」之意旨甚明。
三、本件公訴人認被告丁○○涉有上開偽造文書罪嫌，無非以上
    揭事實，業據告訴人乙○○指證明確，且有機車行照及保險
    卡各二份、車籍作業系統查詢認可資料一份、汽（機）車過
    戶登記書一份等資為依據。訊據被告固坦承伊與乙○○原係
    夫妻關係，而車號NZK-698為乙○○之名義，但平時由伊所
    騎。伊確有於上開時日前往辦理機車過戶成伊之名義等情，
    惟堅決否認有前揭犯行，辯稱：伊並未竊取上開機車文件及
    乙○○之身份證件，伊辦理過戶係乙○○同意的，所有證件
    也是他拿給我的，本件他之所以告我係因為之前我告他家暴
    等案件等語。
四、經查：
  (一)告訴人之告訴，係以使被告受刑事訴追為目的，是其陳述是
    否與事實相符，仍應調查其他證據以資審認，最高法院五十
    二年度台上字第一三００號著有判例。
  (二)本件告訴人乙○○於九十五年九月廿二日之警訊時固指訴上
    開情節明確（警卷第四頁至第六頁），惟其於同年十二月八
    日之警訊時卻又指述稱：（據被告於警訊中供述，辦理機車
    過戶之證件，是你親自交給她的，是否屬實？在場除了陳女
    之外，尚有甲○○、丁韻婕在場，是否屬實？）實在，我父
    親甲○○有在場，但他年紀已老，是否知道這件事情，我不
    清楚，另我女兒丁韻婕現只有三歲，那知道什麼事情等情（
    警卷第八頁）。雖告訴人乙○○於偵查中否認上開陳述而指
    稱：不是這樣，是警訊筆錄打錯了，應該是說不實在云云（
    偵查卷第九頁），然依上開前後供述，縱前段改為「不實在
    」，亦無法與後段「我父親甲○○有在場，但他年紀已老，
    是否知道這件事情，我不清楚，另我女兒丁韻婕現只有三歲
    ，那知道什麼事情」之內容相對應。嗣經本院於準備程序時
    通知告訴人到庭調查上開相異之供述時則指稱：（被告偷這
    些東西做何用？）是誤會，那天我晚上有喝酒，所以我迷迷
    糊糊的，想起來被告沒有偷我的東西，我們以前是夫妻，所
    以被告知道我的東西放在何處。‧‧我不知道有變更，但是
    我有同意，因為我們夫妻十三年，所以我有同意車子變更為
    被告的名義。‧‧這純粹是誤會，我不要告了等情（本院簡
    字卷第二十三頁至第二十四頁），前後相互印證，足見告訴
    人於警訊時確已坦承上開證件為伊所親自交付予被告無訛。
  (三)另參諸告訴人乙○○就其如何知悉機車被過戶乙節，告訴人
    於第一次警訊時，係指稱「機車產物保險到期打電話至保險
    公司及監理站問才知道」（警卷第五頁）；第二次警訊時，
    則指稱「我於九十五年九月廿一日接獲保險公司寄給我，並
    告訴我是否要繼續辦理機車續保事宜，經我查詢之後才知道
    」（警卷第八頁）；於偵查中則結證稱「是保險公司通知我
    時，我才知道」（偵查卷第九頁）。然上開機車過戶予被告
    之時間為九十五年七月十日，該時即已辦妥被保險人變更，
    且資料上已蓋「過戶」章，被告即新車主之資料業已記載其
    上，有上開行照及保險卡影本各一紙在卷可參（警卷第十七
    頁），準此，倘若保險公司於保險屆期時有通知，必將通知
    新車主始合常理，豈有通知已過戶之原車主續保之理！況告
    訴人於本院以證人傳喚其到庭就上開指述被告犯行具結作證
    時，其身為告訴人竟主張刑事訴訟法第一百八十條第一項之
    規定而拒絕作證（本院訴字卷第三六頁），足見其前開指述
    不實。
  (四)此外，被告辯稱：本件他之所以告我係因為之前我告他家暴
    等案件等語，亦有被告所提出之簡訊照片共十張、被告所有
    善化郵局00000000000000號帳戶交易明細表及存簿帳號共三
    張、泛亞電信通聯紀錄二張、台灣嘉義地方法院民事通常保
    護令乙件等附卷可稽（本院九十六年度簡字第五三二號卷外
    放），足見被告所辯非虛，應可採信。
  (五)綜上，參互印證，告訴人之指述既多所矛盾，於本院審理時
    又拒絕具結作證，自不得僅憑告訴人有瑕疵之指述，遽認被
    告確有上開犯行。被告所辯尚合常情，洵堪採信。
五、據上所陳，本件依調查所得證據尚不足以證明被告確有之犯
    行，此外復查無其他積極證據足資證明被告有前述犯行，揆
    諸首開說明，犯罪尚屬不能證明，應為無罪之諭知。
據上論斷，應依刑事訴訟法第三百零一條第一項，判決如主文。
本案經公訴檢察官丙○○到庭執行職務。
中　　華　　民　　國　　96　　年　　10　　月　　3 　　日
　　　　　　　刑事第五庭   審判長法　官  沈揚仁
                                 法  官  林逸梅
                                 法  官  林欣玲
以上正本證明與原本無異
如不服本判決，應於收受本判決之日起10日內向本院提出上訴書
狀，並應敘述具體理由。如未敘述上訴理由者，應於上訴期間屆
滿後20日內向本院補提理由書狀（均須按他造當事人之人數附繕
本）「切勿逕送上級法院」。
    　　                        書記官　劉晴芬
中　　華　　民　　國　　96　　年　　10　　月　　3 　　日
